臺灣高等法院高雄分院刑事判決　　　　100年度上易字第130號
上　訴　人
即　被　告　陳宜裕
選任辯護人　李衍志律師
上列上訴人因業務侵占等案件，不服臺灣高雄地方法院99年度訴
緝字第14號中華民國99年12月15日第一審判決（起訴案號：臺灣
高雄地方法院檢察署98年度偵緝字第85、86、87、88、89號），
提起上訴，本院判決如下：
     主  文
原判決關於於民國97年4 月17日及97年5 月4 日收受贓物部分暨
定執行刑部分，均撤銷。
陳宜裕犯故買贓物罪，累犯，處有期徒刑柒月。
被訴於民國97年5 月4 日收受贓物部分無罪。
其他上訴駁回。
上開撤銷改判部分所處如第二項之刑，與駁回上訴部分原判決所
處如附表一所示之刑，應執行有期徒刑參年貳月。
     事  實
一、陳宜裕前因犯詐欺罪，經法院判決有期徒刑5 月確定，經減
    為有期徒刑2 月15日，於民國97年2 月25日易科罰金執行完
    畢。
二、陳宜裕為「菘蕊實業有限公司」（址設高雄縣仁武鄉○○○
    路376 號，前身係高雄市○○區○○路80之1 賓鈺汽車保養
    廠」，分別簡稱菘蕊公司、賓鈺保養廠）實際負責人，負責
    汽車保養修護業務，先後為下列行為：
(一)、明知劉貴概係將ZW4001號自小客車拖吊至賓鈺保養廠交其修
    理，雙方因維修發生爭議，陳宜裕因不滿劉貴概遲未取車並
    給付修車費用新臺幣（下同）55000 元，竟於96年5 月間某
    日，意圖為自己不法所有，利用遷移賓鈺保養廠之際，未告
    知劉貴概，而變異其業務上所持有上揭ZW4001號車輛為所有
    之意思，侵占該車供己處分，並提供ZW4001號車輛車牌懸掛
    於其他車輛使用。
(二)、明知前後懸掛車牌號碼7377EK號之自小客車（原車牌號碼係
    ZT5857號，為唐雅玲所有，於95年11月24日，在高雄市○○
    區○○路與華欣路口失竊）係他人失竊汽車，為來路不明之
    贓物，仍基於收受贓物故意，於96年7 月2 日予以收受停放
    於菘蕊公司使用。
(三)、明知係接受黃增漢委託在菘蕊公司修復車牌號碼YG0496號自
    小客車，竟未告知黃增漢，而基於意圖為自己不法所有之侵
    占犯意，於96年10月31日，變異其業務上所持有上揭YG0496
    號車輛為所有之意思供己使用，並將YG0496號牌照懸掛於其
    他車輛使用。
(四)、於97年4 月17日，在中山高速公路仁德交流道附近，明知不
    明人士所交付前後懸掛車牌號碼7T5538號號自小客車（原掛
    車牌為ZR3030號，係洪志福所有，於93年10月7 日7 時30分
    許，在高雄市鼓山區○○○路8 之7 號前失竊）係他人失竊
    汽車，為來路不明之贓物，仍基於買受贓物之故意，約定以
    5 萬元價格，向不詳年籍之人買受後供己使用。
(五)、利用黃祥立（原名黃振彰）委修ZN4569號自小客車而久未取
    車之機會，竟基於意圖為自己不法所有之侵占犯意，於97年
    4 月25日將業務上所持有黃祥立所有上揭車輛之ZN4569號車
    牌變異為所有之意思，而交予傅契蒼懸掛於車號3988NU號自
    小客車（係邱慧婷所有，於96年5 月8 日7 時30分許，在臺
    南市○區○○○路342 巷5 號失竊）上使用。
三、嗣經警分別：、於97年5 月6 日15時5 分許，於陳宜裕上
    開住處執行搜索，查獲前揭二之(四)所示懸掛車牌號碼7T553
    8 自小客車，及二之(五)所示懸掛車牌號碼ZN4569號自小客車
    ，扣得上開汽車各1 台及各2 面車牌。、於97年7 月10日
    18時43分許，執行搜索菘蕊公司，查獲前揭二之(二)所示懸掛
    車牌號碼7377EK號自小客車，扣得該汽車1 台及2 面車牌，
    始悉上情。
四、案經劉貴概、黃增漢訴由高雄市政府警察局、高雄市政府警
    察局苓雅分局及保安警察第三總隊第二大隊移請及報請臺灣
    高雄地方法院檢察署檢察官偵查起訴。
     理  由
壹、證據能力部分：
一、刑事訴訟法第159 條之5 第1 項明定：「被告以外之人於審
    判外之陳述，雖不符前4 條之規定，而經當事人於審判程序
    同意作為證據，法院審酌該言詞陳述或書面陳述作成時之情
    況，認為適當者，亦得為證據。」，就黃祥立、邱慧婷、劉
    光明、王子豪、施金豆、唐雅玲、黃增漢、劉貴概、徐榮生
    、卓遵泓、邱涵郁、郭仲凱、林妙珠警訊時之陳述，及施金
    豆、唐雅玲、郭仲凱、蔡文傑於偵查中未經具結之陳述，檢
    察官、被告及辯護人均已同意有證據能力，並捨棄對質詰問
    權（本院卷31、52頁），黃增漢、劉貴概於原審，更已到庭
    接受詰問，已保障被告對質詰問權。審理時又未提及渠等於
    警訊時有何不法取供之情形，亦無證據顯示渠等之上開陳述
    係遭受強暴、脅迫、詐欺、利誘等外力干擾情形，或在影響
    其心理狀況致妨礙其自由陳述等不可信之情況下所為，且非
    證明力顯然過低，本院認為適當作為證據，自有證據能力。
二、被告以外之人於偵查中向檢察官所為陳述，除顯有不可信之
    情況者外，得為證據，刑事訴訟法第159 條之1 第2 項定有
    明文。查證人郭仲凱於檢察官偵查時所為陳述，業於供前具
    結，有證人結文附卷可稽，又無不可信之情形，檢察官、辯
    護人及被告並捨棄對質詰問（本院卷31、52頁），則證人偵
    查中之證述自有證據能力。
貳、有罪部分部分：
一、上開事實業據上訴人即被告陳宜裕於本院審理時坦承不諱，
    被告並明確陳稱上開洪志福失竊之汽車及該車所懸掛之車牌
    ，係其在仁德交流道向他人所購買（本院卷93頁）。並據證
    人劉貴概（警四卷2 頁、原審訴字卷64至68頁）、唐雅玲（
    警二卷7 至8 頁）、王子豪（警一卷7 頁）、黃增漢（警三
    卷1 至5 頁、原審訴字卷70至74頁）、黃祥立（警一卷8頁
    ）、邱彗婷於警詢、邱涵郁之警詢偵四卷21頁）證述在卷。
    並有舉發違反道路交通管理事件通知單所附車號ZW 4001 號
    車輛分別於95年10月23日、96年10月4 日、96年12月6 日違
    規採證照片（警四卷6 至8 頁）、查獲當時懸掛車牌號碼73
    77U 之車輛並未處於維修狀態，查扣現場亦無經營業務之跡
    象之照片（警二卷33至34頁）、洪志福於之失車紀錄、車籍
    查詢—基本資料詳細畫面（警卷18至19頁）、汽車失竊暨尋
    獲證明單、保安警察第三總隊車輛尋獲電腦輸入單（警一卷
    53至55頁）、臺灣高等法院高雄分院97年度上易字第947 號
    刑事判決（原審卷38至43頁）、臺南市警察局車輛協尋電腦
    輸入單、保安警察第三總隊車輛協尋電腦輸入單、臺南市警
    察局第五分局公園派出所受理刑事案件報案三聯單（警一卷
    10、49至52頁）可稽，被告之犯行，洵堪認定，應依法論科
    。
二、核被告所為如事實欄二之(一)、二之(三)、二之(五)所示行為，均
    係犯刑法第336 條第2 項業務侵占罪。又被告所為如事實欄
    二之(二)所示行為，係犯刑法第349 條第1 項之收受贓物罪。
    又被告所為如事實欄二之(四)所示行為，係犯刑法第349 條第
    2 項故買贓物罪。又公訴意旨認被告如事實欄二之(四)所示行
    為，係犯刑法第第349 條第1 項之收受贓物罪，尚屬有誤，
    惟基本社會事實同一，爰依刑事訴訟法第300 條規定變更起
    訴法條，論以刑法第349 條第2 項故買贓物罪。又被告侵占
    業務上持有之ZW4001號、YG0946號自小客車，車輛牌照為各
    該自小客車之一部分，亦為被告業務侵占所得，是被告將上
    開車牌拆下另懸掛於其他車輛使用之行為，係犯罪後處分贓
    物行為，不能再論以侵占之罪（最高法院22年上字第4389號
    判例意旨可資參照）。被告所犯上開各罪間，犯意各別，行
    為互殊，應予分論併罰。被告有事實欄所述刑之宣告及執行
    ，有臺灣高等法院被告前案紀錄表在卷可稽，其受有期徒刑
    執行完畢，5 年內故意再犯前揭事實欄二之(四)、二之(五)所示
    有期徒刑以上之罪，均為累犯，應依刑法第47條第1 項規定
    各加重其刑。
三、原判決就被告所犯事實欄二之(一)、(二)、(三)、(五)所示犯行部分
    ，適用刑法第336 條第2 項、第349 條第1 項、第47條第1
    項，刑法施行法第1 條之1 規定，並審酌被告犯罪時為壯年
    ，體力健全，有專業技術，不以發揮技能，誠信履行客戶交
    託委修任務，竟侵占業務上所持有之汽車、車牌，背棄委修
    客戶的信賴，又因隨意將車牌易掛，紊亂監理管理秩序，使
    懸掛他車車牌的駕駛人產生不用遵守交通規則之意念，潛在
    危害其他用路人，更使車輛所有人遭受錯誤違規取締之煩擾
    ；被告收受贓物供己使用，使被害人不易取回失竊車輛，助
    長竊盜風氣，顯見法治觀念薄弱，並無尊重他人在法律體制
    內的生活規則，及未賠償賠償及全部坦承犯行等犯罪後態度
    ，暨所侵占之ZW4001、YG0496號車輛及ZN-4569 號車牌價值
    與利益，與被害人未付之維修費用與修復費用、收受贓車供
    己使用所得利益及被告犯罪之動機、目的、手段等一切情狀
    ，分別量處如附表一所示之刑。並敘明事實欄三之、所
    示物品均非被告所有供被告利用施行本件犯罪或終局所得之
    物，爰不予宣告沒收。經核原判決此部分認事用法，尚無不
    合，量刑亦稱妥適，被告上訴意旨指摘原判決此部分量刑過
    重，為無理由，應予駁回。
四、原判決就事實欄二之(四)所示部分，據以論處被告罪刑，固非
    無見；惟查，被告係犯刑法第349 條第2 項之故買贓物罪，
    原判決誤認為犯刑法第349 條第1 項之收受贓物罪，容有未
    洽。被告上訴意旨，指摘原判決此部分量刑過重，雖無理由
    ，但原判決既有上開錯誤，自應由本院將原判決關於此部分
    （即事實欄二之(四)）及其定執行部分均撤銷改判。爰審酌被
    告犯罪時為壯年，及其品性（參卷附之前案紀錄表）、職業
    ，與犯罪之手段、目的、所生危害，犯罪後之態度，暨其他
    一切情狀，就被告所犯故買贓物罪（即事實欄二之(四)）部分
    ，量處有期徒刑7 月，並與前開駁回上訴之部分所處如附表
    一所示之有期徒刑，定其應執行刑為有期徒刑3 年2 月。
參、無罪部分
一、公訴意旨略以：被告陳宜裕明知3988NU號自小客車係邱慧婷
    所有於96年5 月8 日7 時30分許，在臺南市○區○○○路34
    2 巷5 號失竊之贓車，竟仍基於收受贓物之犯意，於97年5
    月4 日，在其位於高雄縣仁武鄉○○村○○○街54巷4 之4
    號住處，自不明人士予以收受。而認被告涉犯刑法第349 條
    第1 項之收受贓物罪等語。
二、按犯罪事實應依證據認定之，無證據不得認定犯罪事實。不
    能證明被告犯罪者，應諭知無罪之判決，刑事訴訟法第154
    條第2 項、第301 條第1 項分別定有明文。又同法第161 條
    第1 項並規定：檢察官就被告犯罪事實，應負舉證責任，並
    指出證明之方法。因此，檢察官對於起訴之犯罪事實，應負
    提出證據及說服法院之實質舉證責任。倘其所提出之證據，
    不足為被告有罪之積極證明，或其指出證明之方法，無從說
    服法院以形成被告有罪之心證，基於無罪推定之原則，自應
    為被告無罪判決之諭知，最高法院92年台上字第128 號著有
    判例。
三、公訴意旨認被告涉有上開罪嫌，係以邱慧婷之指訴、車籍查
    詢基本資料詳細、台南市警察局車輛協尋電腦輸入單1 紙、
    贓物認領保管單1 紙為據。訊據上訴人即被告陳宜裕堅決否
    認上開收受贓物之犯行，辯稱：我承認侵占ZN4569號車牌，
    因為客戶修車沒有付款，也沒有來取車，剛好傅契蒼向我借
    車牌，我就將ZN4569號車牌借給傅契蒼掛在另一輛車上，但
    該車是傅契蒼在使用，說是權利車，我不知道是贓車，也沒
    有收該輛邱慧婷的汽車；該車是傅契蒼於查獲三天前開到我
    居住的地方，傅契蒼此前已住了差不多一個禮拜等語。
四、經查：被告侵占ZN4569號車牌後，將該車牌交予傅契蒼掛在
    邱慧婷失竊之車上，雖經被告自承及傅契蒼、黃祥立證述在
    卷；又掛車牌號碼ZN4569號之車輛，係原懸掛3988NU號為邱
    彗婷於96年5 月8 日在台南市○區○○○路342 巷5 號住處
    車庫內失竊之事實，雖經邱彗婷於警詢陳述在卷，並有臺南
    市警察局車輛協尋電腦輸入單、保安警察第三總隊車輛協尋
    電腦輸入單、臺南市警察局第五分局公園派出所受理刑事案
    件報案三聯單在卷可稽（偵二卷10、49至52頁），堪信為真
    實。然本院審理時，傳契蒼已證稱：邱彗婷失竊之小客車確
    係其開到被告之保養廠，其向被告借用車牌時，是向被告表
    示該車為未繳貸款的權利車，因此被告並不知道該車為贓車
    ，因其借住在被告處，所以才未將該車開走等語（本院卷81
    、82頁）。員警搜索被告住處時，雖未同時查獲傅契蒼，但
    當時傳契蒼既因案經通緝（97年偵字21696 號卷23頁）而四
    處躲匿，自難因傅契蒼遲未出面作證及說明，就推認該車係
    交由被告保管使用；又身分證明文件為重要文件，縱經通緝
    亦無隨意棄置或交予他人保管之理，是以員警既在邱彗婷失
    竊之小客車上內查獲有傅契蒼之身分證及駕照之皮包；則依
    罪疑唯輕原則，自應認該車確係傅契蒼占有使用無訛。
五、綜上所述，公訴人所舉證據，僅能證明邱慧婷之3988NU號自
    小客車遭竊，嗣於獲後經邱慧婷領回之事實，尚難遽認傅契
    蒼已將該車交由被告保管占用。復查無其他積極證據，足以
    證明被告有公訴意旨所指之犯行，此部分被告收受贓物之犯
    罪自屬不能證明。原審未詳為推求，就此部分遽為被告有罪
    之判決，容有未恰，被告上訴意旨執此指摘原判決不當，為
    有理由，應由本院將原判決關於此部分（即97年5 月4 日收
    受贓物部分）撤銷，而為被告無罪之判決。
肆、又原審就公訴意旨所指「7377EK號車牌2 面及7T5538號汽車
    行車執照1 張，係被告偽造而分別懸掛、放置車內；被告並
    磨平該車之車身號碼D0000000號，刻上D0000000號，及該車
    之引擎號碼4G63Z043740 號，刻上4G63Z01446A 號」、「7T
    5538號車牌2 面，係被告偽造後懸掛於車內」部分，判決無
    罪，未經上訴，業已確定，併此敘明。
據上論結，應依刑事訴訟法第第368 條、第369 條第1 項、第36
4 條、第301 條第1 項、299 條第1 項前段、第300條 ，刑法第
349 條第2 項、第51條第5 款、第47條第1 項，刑法施行法第1
條之1 ，判決如主文。
本案經檢察官林應華到庭執行職務。
中    華    民    國   100    年    9     月    8     日
                  刑事第一庭    審判長法  官  周賢銳
                                      法  官  施柏宏
                                      法  官  洪碩垣
以上正本證明與原本無異。
不得上訴。
中    華    民    國   100    年    9     月    9     日
                                      書記官   洪慧敏
刑法第336條第2項
對於業務上所持有之物，犯前條第 1 項之罪者，處 6 月以上
5 年以下有期徒刑，得併科 3 千元以下罰金。
刑法第349條
收受贓物者，處 3 年以下有期徒刑、拘役或 5 百元以下罰金。
搬運、寄藏、故買贓物或為牙保者，處 5 年以下有期徒刑、拘
役或科或併科 1 千元以下罰金。
┌────────────────────────────────────┐
│附表一                                                                  │
├──────┬────────┬────────────────────┤
│原判決事實欄│本院判決事實欄  │原判決之論科刑                          │
├──────┼────────┼────────────────────┤
│二之(一)      │二之(一)          │陳宜裕犯業務侵占罪，處有期徒刑壹拾月。  │
├──────┼────────┼────────────────────┤
│二之(二)      │二之(二)          │陳宜裕犯收受贓物罪，處有期徒刑陸月。    │
├──────┼────────┼────────────────────┤
│二之(三)      │二之(三)          │陳宜裕犯業務侵占罪，處有期徒刑壹拾月。  │
├──────┼────────┼────────────────────┤
│二之(五)之  │二之(五)          │陳宜裕犯業務侵占罪，累犯，處有期徒刑柒月│
└──────┴────────┴────────────────────┘